【裁判字號】    97,訴,4970
【裁判日期】    971231
【裁判案由】    搶奪等
【裁判全文】
臺灣板橋地方法院刑事判決              97年度訴字第4970號
公  訴  人  臺灣板橋地方法院檢察署檢察官
被      告  甲○○
上列被告因搶奪等案件，經檢察官提起公訴（97年度毒偵字第20
606、22132、22199、24328號），被告於準備程序中對被訴之事
實為有罪陳述，本院合議庭裁定由受命法官獨任行簡式審判程序
，並判決如下：
    主  文
甲○○犯如附表所示之罪，各處如附表主文欄所示之刑，應執行
有期徒刑肆年捌月。扣案鑰匙壹支及變造丙○○身心障礙手冊上
「甲○○」之相片壹張均沒收。
    事  實
一、甲○○前於民國於九十年間因竊盜案件，經本院以九十一年
    度重簡字第三四號判處有期徒刑五月確定；再於同年間因搶
    奪案件，經臺灣高等法院以九十一年度上訴字第八七四號判
    處有期徒刑一年確定，上開二罪經臺灣高等法院裁定定應執
    行刑為有期徒刑一年三月確定；復於九十一年間因施用第一
    級毒品案件，經本院以九十一年度毒聲字第三五五四號裁定
    令入戒治處所施以強制戒治一年，於九十二年十一月七日強
    制戒治執行完畢，並經檢察官提起公訴，經本院以九十二年
    度訴字第四七號判處有期徒刑八月確定，並與前揭所定應執
    行刑接續執行，於九十三年十二月七日假釋出監付保護管束
    ，嗣經撤銷假釋，應執行殘刑有期徒刑四月十四日，於九十
    四年五月二十三日入監執行，於九十四年十月六日縮刑期滿
    執行完畢。猶不知悔改，因缺錢花用，於下列時地為搶奪、
    竊取等犯行：
(一)甲○○意圖為自己不法之所有，於九十七年五月二十三日上
    午六時三十四分許，騎乘其管領使用之不詳車號機車，行經
    臺北縣三重市○○○路十號前，見路人丁○○獨自一人行走
    在路旁，認有機可趁，即騎乘上開機車至丁○○左後，乘其
    不及防備，下手搶奪丁○○所有之橘黃色皮包一只（內有身
    分證、健保卡各一張、郵局及聯邦銀行等之金融卡共三張、
    手機二支、現金新臺幣〔下同〕三千六百元及貼有「一０八
    巷丁○○」等字之鑰匙二支等物），得手後隨即騎乘該機車
    逃離現場。
(二)林少其意圖為自己不法之所有，於九十七年六月十一日上午
    十一時四十五分許，騎乘上開機車，行經臺北縣三重市○○
    路○段一號前，見路人戊○○獨自一人行走在路旁，認有機
    可趁，即騎乘上開機車至戊○○右後方，乘其不及防備，下
    手搶奪戊○○所有之淺咖啡色手提包一只（內有第一銀行存
    摺二本、中國信託銀行存摺一本及中國信託、上海銀行、花
    旗銀行、日盛銀行、荷蘭銀行、富邦銀行信用卡各一張及大
    眾銀行、聯邦銀行信用卡各二張、健保卡二張、身分證一張
    、愛的世界卡及星巴克儲值卡各一張及不詳數量之零錢現金
    等物），得手後隨即騎乘該機車逃離現場。
(三)甲○○意圖為自己不法之所有，於九十七年六月十二日上午
    七時五十分許，騎乘上開機車，行經臺北縣蘆洲市○○○路
    十九號附近，見路人乙○○獨自一人行走在路旁，認有機可
    趁，即騎乘上開機車至乙○○右後方，乘其不及防備，下手
    搶奪乙○○所有之咖啡色手提包一只（內有敬老悠遊卡、健
    保卡、全聯福利中心福利卡各一張、小筆記本一本、小時鐘
    一個、大慶證券公司股票買賣存摺一本、國泰世華銀行存摺
    一本、現金約四千八百元及其夫李忠之郵局提款卡一張等物
    ），得手後隨即騎乘該機車逃離現場。
(四)甲○○意圖為自己不法之所有，於九十七年六月二十八日
    晚間七時二十分許，騎乘上開機車，行經臺北縣板橋市○○
    路○段一二四巷口前，見路人癸○○獨自一人行走在路旁，
    認有機可趁，即騎乘上開機車至癸○○左後，乘其不及防備
    ，下手搶奪癸○○所有之米白色手提包一只（內有卡其色小
    皮夾一只、身分證二張、健保卡二張、駕駛執照及勞保會員
    卡、行車執照、郵局提款卡各一張、門號00000000
    00號之ＭＯＴＯＲＯＬＡ手機一支、現金一萬二千元及鑰
    匙一串、丙○○之中華民國身心障礙手冊一張等物），得手
    後隨即騎乘上開機車逃離現場。甲○○搶得上開米白色手
    提包並取出其內物品，另基於變造特種文書之犯意，於九十
    七年七月一日某時許，在其臺北縣三重市○○街七號四樓住
    處，以將其照片換貼於上開丙○○之身心障礙手冊方式，予
    以變造該身心障礙手冊之特種文書，足以生損害於丙○○本
    人及身心障礙主管機關對於身心殘障人員身分管理之正確性
    。
(五)甲○○意圖為自己不法之所有，於九十七年七月一日上午八
    時十一分許，騎乘上開機車，行經臺北縣三重市○○街六十
    五號某超商前，見路人庚○○由搭乘之公車下車後行走在路
    旁，認有機可趁，即騎乘上開機車至庚○○右後方，乘其不
    及防備，下手搶奪庚○○所有之粉紅色皮包一只（內有現金
    二萬一千八百元、悠遊卡一張、鑰匙一串及記事本一本等物
    ），得手後隨即騎乘該機車逃離現場。
(六)甲○○意圖為自己不法之所有，於九十七年七月六日上午十
    時五十四分許，在臺北縣三重市○○街一一０巷十七弄六號
    ，持其所有之鑰匙一支發動子○○所有之車號ＧＦＺ─七０
    一號重型機車引擎之方式竊取該機車，得手後旋即騎乘該車
    離去。
(七)甲○○意圖為自己不法之所有，於九十七年七月七日上午八
    時十五分許，騎乘上開竊得之車號ＧＦＺ─七０一號機車，
    行經臺北縣蘆洲市○○街一一一巷口前，見路人己○○獨自
    一人行走在路旁，認有機可趁，即騎乘上開機車至己○○背
    後，乘其不及防備，下手搶奪己○○皮包一只（內有員工識
    別證、健保卡、卡號0000000000000000號
    之超商Ｉ─ＣＡＳＨ卡、悠遊卡、麥當勞甜心卡各一張、國
    際牌ＧＤ八八型手機一支、現金三百元、紅色電話簿及記事
    本各一本及鑰匙等物），得手後隨即騎乘該機車逃離現場。
(八)甲○○意圖為自己不法之所有，於九十七年七月七日下午四
    時五分許，騎乘上開竊得之車號ＧＦＺ─七０一號機車，行
    經臺北縣三重市○○街三００巷八弄口，見路人辛○○獨自
    一人行走在路旁，認有機可趁，即騎乘上開機車至辛○○背
    後，乘其不及防備，下手搶奪己○○所有之咖啡色女用手提
    包一只（內有國民身份證、健保卡及駕駛執照各一張、臺北
    富邦銀行金融卡、永豐銀行、花旗銀行及荷蘭銀行信用卡各
    一張、富邦證券公司存摺一本、ＩＰＯＤ隨身聽一個、黑色
    四Ｇ隨身碟一個、0000000000號之ＳＯＮＹＥＲ
    ＩＣＳＳＯＮ牌手機一支及現金約六百元等物），得手後隨
    即騎乘該機車逃離現場。
(九)甲○○意圖為自己不法之所有，於九十七年七月八日上午七
    時四十分許，騎乘上開竊得知車號ＧＦＺ─七０一號機車，
    行經臺北縣三重市○○○路一七０號前，見路人壬○○獨自
    一人行走在路旁，認有機可趁，即騎乘上開機車至壬○○背
    後，乘其不及防備，下手搶奪壬○○所有之磚紅色手提包一
    只（內有紅色皮夾一只、郵局金融卡三張、臺灣銀行、國泰
    世華銀行金融卡各一張、國泰世華銀行、中國信託銀行及永
    豐銀行信用卡各一張、臺北富邦銀行信用卡二張、現金一千
    七百元、身分證一張、健保卡及自然人憑證各二張、NOKIA
    牌手機一支、鑽石項鍊二條、印章二枚、遠東百貨公司禮券
    〔面額四千二百元〕、駕駛執照二張、天台電影院儲值卡一
    張、儲值記憶卡二張、隨身碟一個、鑰匙一串、飾品一個等
    物）及黃綠色書包一只（內含聯絡簿一本、衣服一件），得
    手後逃逸無蹤。嗣因己○○報警指稱其所有之I-CASH卡等物
    遭搶，經警調閱監視器後發現甲○○於同年七月七日上午十
    一時五十一分許，在臺北縣三重市○○○路一五九號「統一
    超商長壽門市」使用前揭己○○遭搶奪之I-CASH卡購物，其
    後甲○○復於同年七月九日上午十二時二十三分許，經店員
    發現後報警於同日下午一時許，在臺北市○○區○○路一六
    六號前查獲甲○○，並當場在甲○○身上及其後來帶同員警
    至上址住處，扣得前揭丁○○遭搶奪之鑰匙二支、戊○○遭
    搶奪之愛的世界及星巴克儲值卡各一張、乙○○遭搶奪之全
    聯福利中心福利卡一張、癸○○遭搶奪而經甲○○變造之丙○○身心障礙手冊一張、庚○○遭搶奪之悠遊卡一張、鑰匙
    一串及記事本一本、己○○遭搶奪之員工識別證一張、超商
    I-CASH卡一張、麥當勞甜心卡一張、紅色電話簿一本、記事
    本一本、壬○○遭搶奪之NOKIA 牌手機一支、飾品一個、儲
    值記憶卡二張鑽石項鍊一條，及甲○○所有供竊取車號ＧＦ
    Ｚ─七０一號重型機車之所用鑰匙一支等物。
二、案經戊○○、乙○○、癸○○、庚○○、子○○、己○○訴
    由臺北縣政府警察局蘆洲分局、三重分局報請臺灣板橋地方
    法院檢察署檢察官偵查起訴。
    理  由
一、訊據被告甲○○於上揭時地，先後搶奪被害人丁○○、戊○○、乙○○、癸○○、庚○○、己○○、辛○○、壬○○等
    人之財物，並竊取被害人子○○之機車，及變造丙○○之身
    心障礙手冊等事實，於本院審理中供承不諱，核與證人即被
    害人丁○○、戊○○、子○○、辛○○、壬○○於警詢時證
    述、證人即被害人乙○○、癸○○、庚○○、子○○、己○○、證人即便利商店店員王宣蘋、證人黃國維於警詢時證述
    之情節相符，並有證人丁○○、戊○○、乙○○、庚○○、
    癸○○、己○○、壬○○、子○○等人簽寫之贓物認領保管
    單、贓物、指認及查獲現場照片、被告變造之丙○○身心障
    礙手冊一張照片、臺北縣政府警察局車輛尋獲電腦輸入單、
    便利商店購物發票、如事實欄一(六)失竊現場、一(七)、一(八)、
    一(九)搶奪現場、被告至超商購物之監視器翻拍照片等件在卷
    可稽，復有被告所有供竊取車號ＧＦＺ─七０一號重型機車
    之所用鑰匙一支扣案可證。本案事證明確，被告搶奪、竊盜
    及變造身心障礙手冊等犯行均堪認定，應依法論科。
二、查中華民國身心障礙手冊屬於品行、能力、服務相類證書之
    一種。故核被告如事實欄一(一)、(二)、(三)、(四)、(五)、(七)、(八)
    、(九)所為，均係犯刑法第三百二十五條第一項之搶奪罪；又
    被告如事實欄一(六)、(四)所為，分別係犯刑法第三百二十條
    第一項之竊盜罪、同法第二百十二條之變造特種文書罪。又
    被告上述搶奪八罪、竊盜罪及變造特種文書罪，犯意各別，
    行為不同，應予分論併罰。查被告前有事實欄一所載之有期
    徒刑執行完畢紀錄，有臺灣高等法院被告前案紀錄表在卷可
    按，其受有期徒刑之執行完畢五年以內，故意再犯本件有期
    徒刑以上刑之罪，均為累犯，應依法加重其刑。爰審酌被告
    前有搶奪犯罪紀錄，其犯罪之動機、目的、手段、各該被害
    人所受損害，迄未賠償各被害人之損害，被告犯罪所得之利
    益、其國中肄業之智識程度（見警詢筆錄），暨犯罪後於審
    理中坦承犯行之態度等一切情狀，各量處如主文所示之刑，
    並定其應執行之刑，以資懲儆。
三、本件丙○○身心障礙手冊上被告甲○○之照片一張、扣案鑰
    匙一支，均係被告所有，分別供其犯事實欄一(四)所示變造
    特種文書及被告所犯事實欄一(六)所示竊盜犯行時所用之物，
    業據被告於審理中供明在卷，爰依刑法第三十八條第一項第
    二款規定宣告沒收之；至本件在被告住處扣得之衣物、背包
    、手機等物件，並無證據證明與本案被告所犯搶奪、竊盜、
    變造特種文書等犯有何關聯，爰不予宣告沒收，附此敘明。
應依刑事訴訟法第二百七十三條之一第一項、第二百九十九條第
一項前段，刑法第三百二十五條第一項、第二百十二條、第三百
二十條第一項、第四十七條第一項、第五十一條第五款、第三十
八條第一項第二款，刑法施行法第一條之一，判決如主文。
本案經檢察官李巧菱到庭執行職務。
中    華    民    國    97    年    12    月    31    日
                  刑事第十三庭  法  官  楊 志 雄
以上正本證明與原本無異。
如不服本判決應於送達後十日內向本院提出上訴狀。
                                書記官  陳 春 銘
中    華    民    國    97    年    12    月    31    日
附錄本案論罪科刑法條全文：
刑法第212條：
偽造、變造護照、旅券、免許證、特許證及關於品行、能力、服
務或其他相類之證書、介紹書，足以生損害於公眾或他人者，處
1 年以下有期徒刑、拘役或300元以下罰金。
刑法第320條第1項
意圖為自己或第三人不法之所有，而竊取他人之動產者，為竊盜
罪，處5 年以下有期徒刑、拘役或5 百元以下罰金。
刑法第325條第1項
意圖為自己或第三人不法之所有，而搶奪他人之動產者，處 6 月
以上 5 年以下有期徒刑。
附表：
┌──┬───────┬─────────────────┐
│編號│犯罪事實      │主文                              │
├──┼───────┼─────────────────┤
│1   │事實欄一(一)    │甲○○意圖為自己不法之所有，而搶奪│
│    │              │他人之動產，累犯，處有期徒柒月。  │
├──┼───────┼─────────────────┤
│2   │事實欄一(二)    │甲○○意圖為自己不法之所有，而搶奪│
│    │              │他人之動產，累犯，處有期徒柒月。  │
├──┼───────┼─────────────────┤
│3   │事實欄一(三)    │甲○○意圖為自己不法之所有，而搶奪│
│    │              │他人之動產，累犯，處有期徒柒月。  │
├──┼───────┼─────────────────┤
│4   │事實欄一(四)  │甲○○意圖為自己不法之所有，而搶奪│
│    │              │他人之動產，累犯，處有期徒柒月。  │
│    ├───────┼─────────────────┤
│    │事實欄一(四)  │甲○○變造身心障礙手冊，足以生損害│
│    │              │於公眾及他人，累犯，處有期徒刑參月│
│    │              │，變造之丙○○身心障礙手冊上甲○○│
│    │              │之相片壹張沒收。                  │
├──┼───────┼─────────────────┤
│5   │事實欄一(五)    │甲○○意圖為自己不法之所有，而搶奪│
│    │              │他人之動產，累犯，處有期徒柒月。  │
├──┼───────┼─────────────────┤
│6   │事實欄一(六)    │甲○○竊盜，累犯，處有期徒參月，扣│
│    │              │案鑰匙壹支沒收。                  │
├──┼───────┼─────────────────┤
│7   │事實欄一(七)    │甲○○意圖為自己不法之所有，而搶奪│
│    │              │他人之動產，累犯，處有期徒柒月。  │
├──┼───────┼─────────────────┤
│8   │事實欄一(八)    │甲○○意圖為自己不法之所有，而搶奪│
│    │              │他人之動產，累犯，處有期徒柒月。  │
├──┼───────┼─────────────────┤
│9   │事實欄一(九)    │甲○○意圖為自己不法之所有，而搶奪│
│    │              │他人之動產，累犯，處有期徒柒月。  │
└──┴───────┴─────────────────┘


司法院資訊處製作；財團法人民間司法改革基金會備份。
